臺灣屏東地方法院刑事判決　　　　　　　 96年度訴字第453號
公　訴　人　臺灣屏東地方法院檢察署檢察官
被　　　告　甲○○
　　　　　　　　　　現另案於臺灣屏東看守所羈押中
上列被告因違反毒品危害防制條例案件，經檢察官提起公訴（96
年度毒偵字第131 、519 號），被告於準備程序中先就被訴事實
為有罪之陳述，本院合議庭裁定改依簡式審判程序審理，判決如
下：
    主  文
甲○○施用第一級毒品，累犯，處有期徒刑捌月，扣案之第一級
毒品海洛因壹小包（含袋重零點壹公克）沒收銷燬；又施用第
二級毒品，累犯，處有期徒刑捌月。應執行有期徒刑壹年貳月，
扣案之第一級毒品海洛因壹小包（含袋重零點壹公克）沒收銷
燬。
    事  實
一、甲○○前因施用毒品案件，經臺灣高雄地方法院以92年度毒
    聲字第4720號裁定送觀察、勒戒後，因認無繼續施用毒品之
    傾向，由臺灣高雄地方法院檢察署檢察官於民國92年9 月23
    日，以92年度毒聲字第2558號為不起訴處分確定。又於93、
    94年間因施用毒品案件，經臺灣高雄地方法院分別以93年度
    易字第1416號、94年度簡字第6033號各判處有期徒刑4 月確
    定，並分別於94年1 月26日、94年12月13日易科罰金執行完
    畢。詎其猶不思悔改，於前揭觀察、勒戒執行完畢釋放後5
    年內，基於施用第一級毒品海洛因之犯意，於96年1 月12日
    21時許，在高雄縣大寮鄉○○村○○路108 之48號9 樓之4
    ，以將海洛因摻入香菸吸食之方式，施用第一級毒品海洛因
    1 次。又另基於施用第二級毒品甲基安非他命之犯意，自95
    年11月底某日起至96年1 月13日19時許止，在高雄縣大寮鄉
    ○○村○○路108 之48號9 樓之4 及高雄縣林園鄉某黃昏市
    場等處，以玻璃燒烤產生煙霧吸食之方式及每日約施用2 、
    3 次之頻率，施用第二級毒品甲基安非他命多次。嗣於（一
    ）95年12月15日17時30分許，在高雄縣林園鄉○○村○○街
    68號一樓大門口為警查獲，並經其同意為警採尿送驗結果，
    其尿液呈甲基安非他命陽性反應；（二）96年1 月13日22時
    許，甲○○駕駛車牌號碼2152—MH自小客車，在高雄縣大寮
    鄉○○村○○路108 之48號地下1 樓停車場為警查獲，並扣
    得其所有之海洛因1 小包（含袋重0.31公克）及與本件施用
    毒品行為無關之NOKIA 牌手機1 支，並經其同意後，對其採
    尿送驗而呈嗎啡及甲基安非他命陽性反應。
二、案經高雄市政府警察局小港分局報告臺灣高雄地方法院檢察
    署偵辦後，呈請臺灣高等法院高雄分院檢察署令准移轉臺灣
    屏東地方法院檢察署偵辦及屏東縣警察局東港分局報告臺灣
    屏東地方法院檢察署檢察官偵查起訴。
    理  由
一、被告甲○○於準備程序中，先就上開犯罪事實為有罪之陳述
    ，且所犯係死刑、無期徒刑、最輕本刑為3 年以上有期徒刑
    以外之罪，經本院合議庭依刑事訴訟法第273 條之1 第1 項
    之規定，裁定由法官一人獨任進行簡式審判程序，合先敘明
    。
二、上開犯罪事實，業據被告於本院審理時坦承不諱，且被告於
    95年12月15日、96年1 月14日經警採其尿液送驗結果，於95
    年12月15日採集之尿液呈甲基安非他命陽性反應，而於96年
    1 月14日採集之尿液則呈嗎啡及甲基安非他命陽性反應，有
    高雄市立凱旋醫院95年12月25日之濫用藥物尿液檢驗報告、
    臺灣檢驗科技股份有限公司96年1 月26日報告編號KＺ000000
    000000號濫用藥物尿液檢驗報告、高雄市政府警察局小港分
    局嫌疑人尿液代碼與姓名對照表、屏東縣警察局東港分局偵
    辦毒品案件尿液受檢人真實姓名對照表各1 份在卷可稽。又
    扣案之白色粉末1 小包（含袋重0.31公克），經送請法務部
    調查局鑑驗結果，確係第一級毒品海洛因無訛，有該局96年
    4 月6 日調科壹字第09623030910 號鑑定書1 紙附卷可憑，
    足認被告自白確與事實相符，應可採信。又被告前因施用毒
    品案件，經臺灣高雄地方法院以92年度毒聲字第4720號裁定
    送觀察、勒戒後，因認無繼續施用毒品之傾向，由臺灣高雄
    地方法院檢察署檢察官於92年9 月23日，以92年度毒聲字第
    2558號為不起訴處分確定一情，有臺灣高等法院被告前案紀
    錄表及臺灣屏東地方法院檢察署刑案資料查註紀錄表各1 份
    在卷可稽。是被告於前揭觀察、勒戒執行完畢後5 年以內再
    犯本件施用第一級、第二級毒品犯行之事證明確，堪以認定
    ，應依法論科。
三、論罪科刑：
（一）施用毒品行為為集合犯：
    1.依最高法院86年臺上字第3295號判例意旨，數行為於同時
      同地或密切接近之時地實施，侵害同一之法益，各行為之
      獨立性極為薄弱，依一般社會健全觀念，在時間差距上，
      難以強行分開，在刑法評價上，以視為數個舉動之接續施
      行，合為包括之一行為予以評價，較為合理，方屬接續犯
      之範疇。足見「接續犯」之成立係以時、空密接性為前提
      要件，即透過對於同一法益之同種類侵害行為繼續不間斷
      之實行，業已稀釋個別行為之獨立性，致使刑法評價時將
      之視為單一、整體之犯罪行為，以符合社會一般人對於行
      為概念之認知，並與行為人之犯罪目的相互結合。惟被告
      多次施用甲基安非他命之行為期間約有1 、2 個月，施用
      甲基安非他命之頻率為每日施用2 、3 次，各次犯行間明
      顯可分而具有獨立性，核與前揭判例意旨所稱「數行為於
      同時同地或密切接近之時地實施」之特性並不相符，已難
      認合於「接續犯」之前提要件。
    2.至於學理上「包括一罪」概念中，與施用毒品之犯罪型態
      較有關聯者，應屬「集合犯」之態樣，此即依一般社會通
      念，特定犯罪行為具有反覆實施之特性，立法者於制定刑
      罰法律之初，亦已認知該種行為類型之反覆性，而有意藉
      由法條中客觀構成要件之行為要素，涵括上開具有反覆實
      施特性之數個犯罪行為，仍僅接受一次刑法之評價為已足
      。施用毒品犯罪通常極易成癮，一旦身染毒癮，即有於短
      時內密集施用之傾向，是就業已成癮之施用毒品者而言，
      如將個別施用行為在刑法上逐一評價並分別論處罪刑，恐
      係無視於該種犯罪類型反覆實施之特性，而有使行為人承
      受過度且顯不相當刑罰之疑慮。此乃立法者於制定毒品危
      害防制條例時既依成癮性、濫用性及對社會危害性而將毒
      品分為4 級，且僅規定處罰施用第一、二級毒品，足見毒
      品危害防制條例所處罰施用第一、二級毒品，其構成要件
      之行為要素係具有成癮、濫用之反覆、延續實行，參諸同
      條例就施用第一級、第二級毒品者另有施予觀察、勒戒或
      強制戒治等戒除毒癮之保安處分，及倘行為人曾經刑事處
      遇方式助其戒斷毒癮，猶再犯施用毒品，足見原所據以實
      施之治療程序，顯然不能收其實效，而應依法追訴處罰等
      規定，據此可知，施用毒品之行為本身，顯然具有反覆性
      及延續性之特徵，準此，「施用」即屬此類犯罪之常態，
      倘認「施用」毒品，為數罪評價，恐與刑罰之過度評價禁
      止原則相悖。基此，將此反覆多次施用毒品犯行列入「集
      合犯」之實質一罪範疇，應屬合理。
    3.綜上所述，本件被告反覆多次施用甲基安非他命之犯罪行
      為，時間甚為密集，施用頻率皆約為每日施用2 、3 次，
      且前因施用毒品案件，經送觀察、勒戒後，仍為本件多次
      施用毒品之行為，顯見被告有施用毒品之犯罪倚賴性，復
      參諸被告於本院審理時自承其有施用甲基安非他命之習慣
      一情（參見本院96年5 月29日審判筆錄），足認被告施用
      第二級毒品甲基安非他命，乃係基於反覆施用第二級毒品
      甲基安非他命之集合性犯罪故意，而於密切之時、地反覆
      延續實行施用第二級毒品之犯罪，依社會一般客觀上之觀
      察，符合一個反覆、延續性之行為觀念，揆諸前揭說明，
      被告多次施用甲基安非他命之行為，應論以「集合犯」而
      為「包括一罪」，僅受一次之刑法評價。
（二）查海洛因、甲基安非他命分別係毒品危害防制條例第2 條
      第2 項第1 、2 款所定之第一、二級毒品，不得非法持有
      、施用。故核被告所為，係犯毒品危害防制條例第10條第
      1 項、第2 項施用第一級、第二級毒品罪。其於施用海洛
      因與甲基安非他命前後持有海洛因與甲基安非他命犯行，
      各為其施用之高度行為所吸收，均不另論罪。又被告前因
      施用毒品案件，經臺灣高雄地方法院分別以93年度易字第
      1416號、94年度簡字第6033號各判處有期徒刑4 月確定，
      並分別於94年1 月26日、94年12月13日易科罰金執行完畢
      ，有卷附臺灣屏東地方法院檢察署刑案資料查註紀錄表及
      臺灣高等法院被告前案紀錄表各1 份附卷可按，其於有期
      徒刑執行完畢後5 年內故意再犯本件有期徒刑以上之前揭
      2 罪，均為累犯，應均依刑法第47條第1 項規定加重其刑
      。被告所犯之上開2 罪，犯意各別，行為互異，應分論併
      罰之。爰審酌被告前因施用毒品案件，經送觀察、勒戒後
      ，竟仍未戒除施用毒品之惡習，復施用第一級、第二級毒
      品，戕害身心甚鉅，惟念其施用毒品乃戕害自己之健康，
      尚未危及他人，其犯罪之動機、方法、所生損害及生活狀
      況，及犯後坦承犯行，態度良好等一切情狀，分別量處如
      主文所示之刑，並定其應執行刑。扣案之白色粉末1 小包
      （含袋重0.31公克），經送請法務部調查局鑑驗結果，確
      係第一級毒品海洛因無訛，有上開鑑定書附卷可憑，應依
      毒品危害防制條例第18條第1 項前段之規定宣告沒收銷燬
      。另扣案之NOKIA 牌手機1 支，雖據被告自承為其所有，
      然因與本案施用毒品之犯行無涉，爰不併予宣告沒收，附
      此敘明。
據上論斷，應依刑事訴訟法第299條第1項前段、第273條之1第1
項，毒品危害防制條例第10條第1 項、第2 項、第18條第1 項前
段，刑法第11條、第47條第1項、第51條第5 款，判決如主文。
本案經檢察官潘國威到庭執行職務。
中　　華　　民　　國　　96　　年　　5　　月　　31 　　日
                  刑事第一庭    法  官  黃聖涵
以上正本證明與原本無異。
如不服本判決應於收受本判決送達後十日內向本院提出上訴書狀，
其未敘述上訴理由者，並得於提起上訴後十日內向本院補提理由
書狀（均須按他造當事人之人數附繕本）「切勿逕送上級法院」
中　　華　　民　　國　　96　　年　　5 　　月　　31    日
                                書記官  蘇雅慧
本件論罪科刑法條：
毒品危害防制條例第10條
施用第一級毒品者，處 6 月以上 5 年以下有期徒刑。
施用第二級毒品者，處 3 年以下有期徒刑。
